臺灣高等法院臺中分院刑事判決　　　　　　　　　　九十一年度上易字第一一六號
　　　上　訴　人　臺灣臺中地方法院檢察署檢察官
　　　被　　　告　甲○○
右上訴人因被告業務侵占案件，不服臺灣台中地方法院九十年度易字第三一九九號中
華民國九十年十一月三十日第一審判決（起訴案號：臺灣台中地方法院檢察署九十年
度偵字第九九六０號），提起上訴，本院判決如左：
      主      文
原判決撤銷。
甲○○連續意圖為自己不法之所有，而侵占對於業務上所持有之物，處有期徒刑陸月
，如易科罰金，以參佰元折算壹日。緩刑參年。
      事      實
一、甲○○曾因偽造文書案件，經本院判處有期徒刑三月，於八十二年四月三十日執
    行完畢，竟仍不知悔改，利用其自民國（下同）八十八年六月二十六日起受居之
    友公寓大廈管理維護股份有限公司（下稱居之友公司）聘僱至「泉福藝術龍庭社
    區」擔任總幹事，負責向該社區住戶收繳管理費之機會，基於意圖為自己不法所
    有之概括犯意，自八十八年九月間起至十月間止，連續將社區住戶繳交之管理費
    新台幣（下同）十九萬五千一百九十九元侵吞入己。
二、案經居之友公司委任之代理人丙○○告發由台灣台中地方法院檢察署檢察官偵查
    起訴。
    理      由
一、訊據被告甲○○固坦承受僱於居之友公司而任職於「泉福藝術龍庭社區」擔任總
    幹事，並自八十八年九月間起至同年十月間止，收取該社區之管理費共計十九萬
    五千一百九十九元之事實，惟矢口否認有侵占之犯行，並辯稱：所收取之管理費
    當時未立刻交給居之友公司是因伊將錢用在泉福藝術龍庭社區裡，先代為墊繳社
    區之水電費及其他費用，並非伊自己拿去花用，以前也有從社區住戶繳交的管理
    費先支付社區之水電費用，事後再將水電費之收據交給居之友公司，伊並無侵占
    云云。惟查，右揭犯罪事實，業據告訴人居之友公司委任之代理人丙○○指述歷
    歷，且被告於案發後，曾於同年十月三十日親筆簽立悔過書乙紙，亦為被告所不
    否認，由該悔過書內載明「職甲○○‧‧‧於服務期間因一時不察，挪用社區住
    戶繳交之管理費計新台幣壹拾玖萬伍仟壹佰玖拾玖元整（含墊支社區零用金約貳
    萬貳仟元）已造成社區八、九月份財務報表至今無法製作及公告，嚴重影響公司
    及社區正常運作」等語（見九十年偵字第九九六０號卷第二一頁），顯見被告確
    有未經居之友公司同意而擅自挪用管理費之情事。被告雖辯稱該等管理費均用以
    代墊社區之水電費及其他費用云云，惟其迄未能提出任何支付之憑證以供審酌，
    自難憑信。至被告辯稱該等管理費中之一部分係泉福藝術龍庭社區主委及副主委
    向其所借云云，然被告於本院亦自承其於借款當時並無經居之友公司之同意，係
    事後才向公司報告（見本院卷第四０頁），證人即居之友公司副總經理許立達於
    本院亦證稱被告在居之友公司擔任總幹事時收款沒有繳回公司，是事後來才向伊
    報告，經伊查證，副主委吳吉良確實有借八萬五千元，現在還沒有還錢等語（見
    本院卷第二四頁），則按刑法上之侵占罪，以持有人將持有中之他人所有物，表
    現變為所有之意思而成立，即客觀上足以顯示行為人主觀上以所有人自居之行為
    ，犯罪即為成立。查被告將其持有之管理費未經居之友公司同意擅自挪用借予他
    人時，即有將持有變為所有之意思，且客觀上有足以顯示其主觀上以所有人自居
    之行為，故於其挪用之際，其侵占犯行應已成立無疑，縱其事後有向居之友公司
    報告，其未經居之友公司同意擅自借款他人之行為，及被告事後有陸續返還部分
    款項仍無解於侵占犯罪之成立，況其中部分所謂代墊款項被告仍無法證明已如上
    述，是被告辯稱該等管理費係社區主委及副主委所借，並非伊侵占云云，亦無可
    取。此外，復有居之友公司扣被告薪津計算表影本及泉福藝術龍庭四聯單據明細
    各乙份在卷可憑，本件事證已臻明確，被告犯行，洵堪認定，告訴代理人丙○○
    嗣後於原審供稱經伊等查證被告應該沒有侵占公司的款項，本件純屬誤會云云，
    核係事後迴護被告之詞，不足採信。
二、核被告所為，係犯刑法第三百三十六條第二項業務侵占罪。被告先後多次犯行，
    時間緊接，手段相同，所犯構成要件復相同，顯係基於概括犯意反覆為之，為連
    續犯，依刑法第五十六條規定論以一罪。原審未予詳查，遽為被告無罪之諭知，
    尚有未洽。檢察官上訴指摘原判決不當，為有理由，應由本院予以撤銷改判。爰
    審酌被告之素行，及其犯罪之動機、目的、手段、侵占款項為十九萬五千一百九
    十九元，犯後返還款項犯罪所生危害尚非重大等一切情狀，量處如主文第二項所
    示之刑。又被告於犯罪行為後，刑法第四十一條已於九十年一月十日修正公布生
    效，依該條第一項之規定，犯最重本刑為五年以下有期徒刑以下之刑之罪，而受
    六個月以下有期徒刑或拘役之宣告，因身體、教育、職業、家庭之關係或其他正
    當理由，執行顯有困難者，得以一元以上三元以下折算一日（現已提高一百倍）
    ，易科罰金。比較新舊法，以新法有利被告，應依刑法第二條第一項前段規定，
    適用新法，併予諭知被告易科罰金之折算標準。又被告於犯罪後有陸續返還款項
    予居之友公司，居之友公司亦有從其薪資中扣除款項以抵償損失，且被告擅自挪
    用借予龍泉藝術龍庭社區副主委吳吉良之款項，現已經居之友公司同意轉由吳吉
    良向居之友公司所借，被告並於吳吉良所簽發之本票上背書，業據告訴代理人丙
    ○○及居之友公司副總經理許立達證述甚詳，足見被告有積極與居之友公司和解
    之誠意，其經此次教訓，當知警惕守法，應無再犯之虞，本院認其所宣告之刑，
    以暫不執行為適當，併予宣告緩刑，以啟自新。
據上論結，應依刑事訴訟法第三百六十九條第一項前段、第三百六十四條、第二百九
十九條第一項前段，刑法第二條第一項前段、第五十六條、第三百三十六條第二項、
第七十四條第二款、修正後第四十一條第一項，罰金罰鍰提高標準條例第一條前段、
第二條，判決如主文。
本案經檢察官乙○○到庭執行職務。
中      華      民      國      九十一  年      四      月      十二    日
                                臺灣高等法院臺中分院刑事第一庭
                                      審判長法  官　陳　紀  綱
                                            法  官　陳　登　源
                                            法　官  蕭  錦  鍾
右正本證明與原本無異。
不得上訴。
                                            書記官  蘇  昭  文
中      華      民      國      九十一  年      三      月      十二    日
刑法第三百三十六條第二項：對於業務上所持有之物，犯前條第一項之罪者，處六月
以上五年以下有期徒刑，得併科三千元以下罰金。
                                                                        Ａ
